【裁判字號】    92,上易,1640
【裁判日期】    921106
【裁判案由】    傷害
【裁判全文】
臺灣高等法院臺中分院刑事判決                  九十二年度上易字第一六四號
    上  訴  人  臺灣彰化地方法院檢察署檢察官
    被      告  丁○○
右上訴人因傷害案件，不服臺灣彰化地方法院九十二年度易字第七七三號中華民國九
十二年七月十八日第一審判決（起訴案號：臺灣彰化地方法院檢察署九十二年度偵字
第二四九一號），提起上訴，本院判決如左：
      主  文
上訴駁回。
      理  由
一、公訴意旨略以：被告丁○○於民國 (下同 )九十一年八月二日上午九時許，在彰
    化縣溪州鄉後厝巷旁，見告訴人乙○○在該處放置竹竿類之物品及石頭而心生不
    悅，與告訴人發生爭吵後，竟基於傷害之故意，徒手毆打告訴人之身體，並在告
    訴人欲離去時，用力關其車門，致告訴人受有左顳部血腫（處刑書誤載為右顳部
    血腫）、右胸二處挫裂傷之傷害，因認被告涉有刑法第二百七十七條第一項之傷
    害罪嫌云云。
二、按犯罪事實應依證據認定之，無證據不得認定其犯罪事實；又不能證明被告犯罪
    者，應諭知無罪之判決，刑事訴訟法第一百五十四條第二項、第三百零一條第一
    項分別定有明文。次按認定犯罪事實所憑之證據，雖不以直接證據為限，間接證
    據亦包括在內，然而無論直接或間接證據，其為訴訟上之證明，須於通常一般之
    人均不致有所懷疑，而得確信其為真實之程度者，始得據為有罪之認定，倘其證
    明尚未達到此一程度，而有合理之懷疑存在時，即無從為有罪之認定。又告訴人
    之告訴，係以使被告受刑事訴追為目的，是其陳述是否與事實相符，仍應調查其
    他證據以資審認（最高法院七十六年度台上字第四九八六號、五十二年度台上字
    第一三００號判例參照）。
三、本件公訴人認被告丁○○涉有傷害罪嫌，係以告訴人乙○○之指訴，及告訴人提
    出之驗傷診斷書為論據。訊據被告堅決否認有前揭犯行，辯稱：伊並未毆打告訴
    人，告訴人指訴伊毆打之情形與其所受之傷不符，指訴不實在等語。經查：（一
    ）告訴人所受之傷害為左顳部血腫、右胸二處挫裂傷，有卓醫院九十一年八月三
    日出具之驗傷診斷書在卷可按，惟告訴人於警訊、偵查及原審法院審理時均指稱
    ：當時伊在卸竹子，被告過來後說不能放，隔天就得移走，伊說好，被告再說涵
    管內之石頭是否係伊所放，伊答稱不是，伊只有放土包，被告就說要找他的兄弟
    做證，伊質問他，當時伊站在下方，被告站在上方，就徒手由下往上打伊的下巴
    ，伊人就暈了，但沒有暈倒，被告再用拳頭打伊的右肩部下琵琶骨附近部位，還
    推伊，之後伊要上車時，被告就用力將車門關上，而撞到伊頭，當時伊是右腳先
    上車，左腳還沒上車等語，如依告訴人所述被告係徒手毆打其下巴並令其頭暈及
    右肩部下琵琶骨附近部位，則被告毆打告訴人下巴時應有相當力道，然上開驗傷
    診斷書上卻無告訴人下巴受傷之記載，且如告訴人所述，其係站在下方，而被告
    站在上方，被告如何能由下往上揮打告訴人的下巴？況以拳頭擊打，應係挫擦傷
    或瘀血、紅腫，而非挫裂傷，依上開診斷書所載告訴人右胸二處挫裂傷，受傷之
    原因及兇器種類記載鈍銳傷，證人即醫師丙○○於本院審理時結稱：因為沒有看
    到現場的情況，一般我們只能就傷口的情形來描述是鈍傷或是銳器傷，如果是用
    拳頭、手掌就是鈍傷，指甲係銳傷等語 (見本院九十二年九月二十五日筆錄 )，
    告訴人此部分傷勢，應非如告訴人所述由被告毆打之情況所致。（二）告訴人指
    訴：當時伊要上車，是右腳先上車，左腳還沒上車，被告就將車門大力關上才撞
    到伊的頭，如前述，衝諸常情，在上車的動作，右腳已踏上車，頭部應已在車內
    ，如何會撞上，又係撞到左側？且如告訴人所言右腳已上車，而左腳還踩在地上
    ，將車門猛力關上，則其左側身體（包括左手臂）及左大腿亦應受撞擊而受傷，
    然上開驗傷診斷書上亦無此部分受傷之記載，參以告訴人於原審陳稱：九十一年
    八月二日曾去醫院就診一次，因為不知道左邊鬢角會痛，所以在八月三日再去一
    次醫院，而提出之傷單是九十一年八月三日再去醫院看的那次傷單等語，告訴人
    此部分之傷，亦非如告訴人所述係被告用力關車門碰撞頭部所致，雖證人丙○○
    於本院審理時證稱：告訴人係八月二日看診，一般我們都會勸他先幫他做個紀錄
    ，如果真的有需要再幫他開診斷書，後來八月三日他才來開診斷書，告訴人二次
    的傷應該是一樣的等語，然此與告訴人上開所述受傷的情形等不相符，尚難據為
    不利被告之認定，再告訴人與被告間就右開糾葛業於九十二年十月七日經彰化縣
    溪洲鄉調解委員會調解成立，其調解內容記載本件口角糾紛係屬誤會一場，兩造
    為和諧相處，願互不追究本案刑事責任，並拋棄有關本案其他民事損害賠償請求
    權，有調解書在卷可參。綜上所述，告訴人所述被毆之情節與其所提出之驗傷診
    斷書所載之傷勢並不吻合，自難僅憑告訴人之指訴，遽認被告犯本件傷害犯行，
    此外，復查無其他積極證據足證被告犯本件傷害罪行，原審爰為無罪之諭知，核
    其認事、用法並無不當，檢察官以原審未審酌卷內其與證人丙○○聯絡之電話紀
    錄，亦未傳訊證人丙○○詢問，告訴人指稱被告於其上車之際用力關車門致其頭
    部受傷及毆打其下巴等情並不悖常情等為由上訴，指謫原審判決無罪不當，核無
    理由，應予駁回。
四、據上論斷，應依刑事訴訟法第三百六十八條，判決如主文。
    本案經檢察官甲○○到庭執行職務。
中      華      民      國    九十二  年    十一      月      六        日
                                    臺灣高等法院臺中分院刑事第九庭
                                          審判長法  官  陳  筱  珮
                                                法  官  吳  重  政
                                                法  官  康  應  龍
右正本證明與原本無異。
不得上訴。
                                                書記官  黃  薰  慧
中    華      民      國      九十二   年       十      月     七     日
                                                                        Ｉ


司法院資訊處製作；財團法人民間司法改革基金會備份。
